【裁判字號】    95,易,1371
【裁判日期】    950818
【裁判案由】    贓物
【裁判全文】
臺灣板橋地方法院刑事判決              95年度易字第1371號
公  訴  人  臺灣板橋地方法院檢察署檢察官
被      告  乙○○
上列被告因贓物案件，經檢察官提起公訴（95年度偵字第15368
號），被告於準備程序認罪，本院以簡式審判程序判決如下：
    主  文
乙○○收受贓物，處有期徒刑參月，如易科罰金，以銀元佰元
折算壹日。
    事  實
一、乙○○明知甲○○之普通重型機車駕駛執照（起訴書誤載為
    身分證）、健保卡各1 張（為甲○○於民國95年4 月25日22
    時許，在臺北縣板橋市○○路○段13巷8 號5 樓居所內失竊
    ）及丙○○之身分證、普通小型車駕駛執照、健保卡各1 張
    （為丙○○於95年5 月20日12時許，在臺北縣新莊市○○路
    宏泰市場內失竊）係來路不明之贓物，竟仍於95年6 月15日
    ，在臺北縣土城市○○路84巷2 號4 樓租屋處，自真實姓名
    年籍不詳綽號「小明」之成年男子處收受上開證件共5 張，
    供己使用。嗣於同年6 月19日19時許，在臺北縣土城市○○
    路○段與員福街口，為警攔檢查獲，並扣得甲○○之普通重
    型機車駕駛執照（起訴書誤載為身分證）、健保卡、丙○○
    之身分證、普通小型車駕駛執照、健保卡各1 張等物，始知
    上情。
二、案經臺北縣政府警察局土城分局報請臺灣板橋地方法院檢察
    署檢察官偵查起訴。
    理  由
一、按依刑事訴訟法第284 條之1 之規定，除簡式審判程序及簡
    易程序案件外，第一審應行合議審判，復依同法第273 條之
    1 第1 項之規定，除被告所犯為死刑、無期徒刑、最輕本刑
    為三年以上有期徒刑之罪或高等法院管轄第一審案件者外，
    於第一次審判期日前之準備程序進行中，被告先就被訴事實
    為有罪之陳述時，審判長得告知被告簡式審判程序之旨，並
    聽取當事人、代理人、辯護人及輔佐人之意見後，裁定進行
    簡式審判程序。查被告乙○○所犯係死刑、無期徒刑、最輕
    本刑為三年以上有期徒刑以外之罪，其於準備程序中就被訴
    事實為有罪之陳述，經法官告知簡式審判程序之旨，並聽取
    公訴人、被告之意見後，業經本院合議庭依上開規定裁定由
    受命法官獨任進行簡式審判程序，合先敘明。
二、訊據被告乙○○坦承前開犯罪事實，核與被害人甲○○、丙○○於警詢中之指述相符，復有被害人甲○○、丙○○出具
    之「贓物認領保管單」各1 紙附卷足憑。從而，本案事證已
    臻明確，被告犯行洵堪認定，自應依法論科。
三、按法律變更之比較適用，比較時應就罪刑有關之共犯、未遂
    犯、想像競合犯、牽連犯、連續犯、結合犯，以及累犯加重
    、自首減輕暨其他法定加減（如身分加減）與加減例等一切
    情形，綜其全部罪刑之結果而為比較；且就比較之結果，須
    為整體之適用，不能割裂分別適用各該有利於行為人之法律
    ，此即法律變更之比較適用所應遵守之「罪刑綜合比較原則
    」及「擇用整體性原則」（參照最高法院24年上字第4634號
    判例、同院27年上字第2615號判例，及最高法院95年第8 次
    刑事庭會議決議）。刑法第41條、第33條業經修正，於94年
    2 月2 日經總統公布，並自95年7 月1 日起施行。經查：
(一)關於罰金刑，刑法分則編各罪所定罰金刑之貨幣單位原為銀
    元，修正前刑法第33條第5 款規定：「罰金：1 元（銀元）
    以上。」，而依罰金罰鍰提高標準條例規定，就72年6 月26
    日前修正之刑法部分條文罰金數額提高2 至10倍，其後修正
    者則不提高倍數，並依現行法規所定貨幣單位折算新臺幣條
    例規定，以銀元1 元折算新臺幣3 元。修正後刑法第33條第
    5 款規定：「罰金：新臺幣1000元以上，以百元計算之。」
    ，刑法第33條第5 款所定罰金貨幣單位經修正為新臺幣後，
    刑法分則各罪所定罰金刑之貨幣單位亦應配合修正為新臺幣
    ，為使刑法分則編各罪所定罰金之最高數額與刑法修正前趨
    於一致，乃增訂刑法施行法第1 條之1 ：「中華民國94年1
    月7 日刑法修正施行後，刑法分則編所定罰金之貨幣單位為
    新臺幣。94年1 月7 日刑法修正時，刑法分則編未修正之條
    文定有罰金者，自94年1 月7 日刑法修正施行後，就其所定
    數額提高為30倍。但72年6 月26日至94年1 月7 日新增或修
    正之條文，就其所定數額提高為3 倍。」。從而，刑法分則
    編各罪所定罰金刑之最高數額，於上開規定修正後並無不同
    ，惟修正後刑法第33條第5 款所定罰金刑最低數額，較之修
    正前提高，自以修正前刑法第33條第5 款規定有利於被告。
(二)修正前刑法第41條第1 項前段規定：「犯最重本刑為五年以
    下有期徒刑以下之刑之罪，而受六個月以下有期徒刑或拘役
    之宣告，因身體、教育、職業、家庭之關係或其他正當事由
    ，執行顯有困難者，得以一元以上三元以下折算一日，易科
    罰金。」，而被告行為時之易科罰金折算標準，依95年7 月
    1 日修正條文施行前罰金罰鍰提高標準條例第2 條前段之規
    定（該條業經總統於95年5 月17日公布刪除，並自95年7 月
    1 日失效），就其原定數額提高為100 倍折算1 日，則被告
    行為時之易科罰金折算標準，應以銀元100 元至300 元折算
    1 日，經折算為新臺幣後，係以新臺幣300 元至900 元折算
    為1 日；惟95年7 月1 日修正條文施行後之刑法第41條第1
    項前段則規定：「犯最重本刑為五年以下有期徒刑以下之刑
    之罪，而受六個月以下有期徒刑或拘役之宣告者，得以新臺
    幣一千元、二千元或三千元折算一日，易科罰金。」，比較
    修正前後之易科罰金折算標準，以95年7 月1 日修正條文施
    行前刑法第41條第1 項前段規定較有利於被告。
(三)刑法第349 條第1 項之收受贓物罪，該罪有罰金刑之處罰，
    依上開增訂刑法施行法第1 條之1 及修正後刑法第33條第5
    款之規定，乃係就收受贓物罪所定罰金刑之刑罰法律效果之
    變更，而修正後刑法第41條第1 項前段之規定，乃係就刑罰
    裁量之易刑處分之變更，此均屬刑事制裁法律規定之變更，
    自應依修正後刑法第2 條第1 項規定，綜合全部罪刑之結果
    ，整體為「從舊從輕」之比較，應適用95年7 月1 日修正施
    行前刑法第41條第1 項前段之規定，合先敘明。
四、核被告所為，係犯刑法第349 條第1 項收受贓物罪。爰審酌
    被告之犯罪動機、手段、所收受贓物之價值，及犯罪後坦承
    犯行態度良好等一切情狀，量處如主文所示之刑，並應依刑
    法第2 條第1 項前段，適用有利於被告之行為時即修正前刑
    法第41條第1 項前段規定，諭知如易科罰金之折算標準。
據上論斷，應依刑事訴訟法第299 條第1 項前段、第273 條之1
第1 項，刑法第2 條第1 項前段、第349 條第1 項、修正前刑法
第41條第1 項前段，罰金罰鍰提高標準條例第1 條前段、修正前
第2 條，判決如主文。
本案經檢察官張慶林到庭執行職務。
中    華    民    國    95    年    8     月    18    日
                  刑事第十二庭  法  官  吳幸娥
以上正本證明與原本無異
如不服本判決應於送達後10日內向本院提出上訴狀
                                書記官  洪惠玲
中    華    民    國    95    年    8     月    18    日
附錄本案論罪科刑法條全文：
刑法第349條：
收受贓物者，處三年以下有期徒刑、拘役或五百元以下罰金。
搬運、寄藏、故買贓物或為牙保者，處五年以下有期徒刑、拘役
或科或併科一千元以下罰金。
因贓物變得之財物，以贓物論。


司法院資訊處製作；財團法人民間司法改革基金會備份。
